最高法院刑事判決　　　　　　　　　　　　　　　九十三年度台上字第二二九八號
　　上　訴　人　甲○○
　　　　　　　　　　　　（另案在台灣屏東監獄執行中）
右上訴人因違反毒品危害防制條例案件，不服台灣高等法院高雄分院中華民國九十三
年二月十三日第二審更審判決（九十二年度上更(二)字第二二九號，起訴案號：台灣屏
東地方法院檢察署八十七年度偵緝字第二五○號、八十七年度偵字第八二一○號、八
十八年度偵字第四五九號），提起上訴，本院判決如左：
    主  文
上訴駁回。
    理  由
按刑事訴訟法第三百七十七條規定，上訴於第三審法院，非以判決違背法令為理由，
不得為之。是提起第三審上訴，應以原判決違背法令為理由，係屬法定要件。如果上
訴理由狀並未依據卷內訴訟資料，具體指摘原判決不適用何種法則或如何適用不當，
或所指摘原判決違法情事，顯與法律規定得為第三審上訴理由之違法情形，不相適合
時，均應認其上訴為違背法律上之程式，予以駁回。本件上訴人甲○○上訴意旨略稱
：(一)、上訴人除承認於民國八十七年十二月十二日晚上十二時許，在屏東市○○街三
十三號四樓之一被查獲供自己施用之海洛因三包（淨重三二‧○四公克）、安非他命
二包（毛重共七四‧八八公克）外，其餘部分均予否認，並無販賣之行為。原判決認
定上訴人連續販賣第一級毒品，違背證據法則。(二)、上訴人於八十六年九月二十五日
凌晨零時二十五分許，與許志忠共乘Ｊ八｜九二三五號自用小客車，前往屏東縣萬丹
鄉香社村茄苳仔腳十八之二號欲找林世雄時為警查獲，在車內扣得海洛因一包（淨重
三七‧一九公克）及上訴人所有之現金新台幣（下同）七十萬元。許志忠於警詢時雖
供稱，海洛因係上訴人所有，但許志忠嗣後已翻異前供，改稱海洛因是在車旁之垃圾
桶查獲。原判決臆測該海洛因係上訴人所販入，有理由不備及違背證據法則之違法。
(三)、原判決認定，上訴人於八十七年六月九日晚上九時許，在屏東縣東港鎮○○里○
○○段六十三號，以四萬元之價格，販賣安非他命十三包（驗後毛重四六‧二三公克
）予莊榮田；及於八十七年六月二十七日、八十七年七月十七日，在屏東縣林邊鄉○
○村○○路十四號，各以三千元之價格，連續販賣安非他命予王東貴二次，係以莊榮
田、王東貴在警詢時之指證以為論據。惟莊榮田於偵審中並未到庭，依刑事訴訟法第
一百五十九條第一項規定，不得作為證據；另王東貴嗣後亦翻異前供，改稱未向上訴
人購買安非他命，依刑事訴訟法第一百五十九條第一項規定，亦不得作為證據。(四)、
原判決又認定，上訴人基於販賣安非他命之犯意，將所販入之安非他命一大包（毛重
九四○公克），及電子磅秤一個寄放於屏東縣潮州鎮○○街四十七號七樓之二余秋風
之住處，於八十七年一月十二日下午五時三十分許經警查獲。惟上訴人已否認上情，
又當時警方除查獲上開安非他命、電子磅秤外，另查獲其他人所有之安非他命、海洛
因等物品，何以僅其中之一大包安非他命及一個電子磅秤屬於上訴人所有？況余秋風
嗣後亦翻異前供，改稱該安非他命係綽號「茂榮」者寄放。原判決未能為上訴人有利
之認定，適用法則亦有違誤云云。
惟查：(一)、原判決撤銷第一審關於連續販賣第一、二級毒品部分之判決，依想像競合
犯改判論處上訴人連續販賣第一級毒品（累犯，並依刑法第五十九條規定減輕其刑後
，量處有期徒刑十五年）罪刑，係依憑證人許志忠、林世雄、余秋風、戴楊碧華、莊
榮田、王東貴，及承辦警員王兆振、何幸雄等人之證述；上訴人之供述；並有涉案之
毒品海洛因、安非他命，及電子磅秤等扣案可稽，以為論據。並敘明：(1)、上訴人曾
於八十二年間因違反麻醉藥品管理條例，經原審法院判處有期徒刑五月，於八十二年
十二月二十七日執行完畢。又基於概括之犯意，意圖販賣第一級毒品海洛因、第二級
毒品安非他命營利：先於八十六年九月間，基於販賣營利之犯意，向不詳姓名者販
入海洛因一包（淨重三七‧一九公克），旋於八十六年九月二十五日凌晨零時二十五
分許，駕駛向許志忠借得之Ｊ八｜九二三五號自用小客車，載同許志忠至屏東縣萬丹
鄉香社村茄苳仔腳十八之二號，欲找林世雄時，為警查獲，在車內扣得上開海洛因一
包（及現金七十萬元），上訴人則趁隙逃逸。於八十七年一月間，基於販賣營利之
犯意，向不詳姓名者販入安非他命一大包後（驗前毛重九四○公克，驗後毛重九三九
‧九五公克），將該批安非他命及其所有預備供販賣安非他命所用之電子磅秤一個，
寄放於屏東縣潮州鎮○○街四十七號七樓之二余秋風之住處，嗣於八十七年一月十二
日下午五時三十分許經警在上址查獲，扣得該批安非他命及電子磅秤。又基於同前
概括之犯意，於八十七年六月九日晚上九時許，以案外人鄭金桂所有之000000
0000號呼叫器為聯絡工具，在屏東縣東港鎮○○里○○○段六十三號，以四萬元
之價格，販賣安非他命十三包（驗後毛重四六‧二三公克）予莊榮田。及於八十七年
六月二十七日、八十七年七月十七日，以同前呼叫器為聯絡工具，在屏東縣林邊鄉○
○村○○路十四號，各以三千元之價格，連續販賣安非他命予王東貴二次。嗣莊榮田
於八十七年六月九日晚上十時二十分許，在屏東縣東港鎮○○里○○○段六十三號經
警查獲，供出上開安非他命，係以四萬元之價格向上訴人購得。又於八十七年十二
月十二日，基於同前販賣海洛因、安非他命營利之犯意，在屏東縣潮州鎮「豪門自助
餐店」前，同時同地以十萬元、六萬元之價格，向綽號「阿益」者販入海洛因三包（
淨重三二‧○四公克）、安非他命二包（驗前毛重七四‧八八公克，驗後毛重七四‧
八三公克），旋於同日晚上十二時許，在屏東市○○街三十三號四樓之一租住處經警
查獲，並扣得上開海洛因三包、安非他命二包。(2)、前揭事實部分，業據證人許志
忠於警詢時證述明確。承辦警員王兆振亦證稱：當時發現上訴人與許志忠、林世雄三
人在車旁，伊與主管上前盤查並逮捕許志忠、林世雄時，上訴人趁隙逃逸，嗣在上訴
人駕駛之車內手煞車拉桿旁，查獲現金七十萬元與海洛因一包。上訴人也承認，有向
許志忠借用該汽車，車內之現金七十萬元屬於伊所有。查該車輛既在上訴人使用中，
七十萬元復與海洛因放置在一起，足徵許志忠所供該海洛因屬於上訴人所有，應屬實
在。許志忠嗣後翻異前供，改稱海洛因係在汽車旁邊之垃圾桶查到云云，非但前後不
一，且與警察證述之情節不符，顯係嗣後迴護之詞，不足採信。又該扣案之證物經送
請鑑定結果，確為第一級毒品海洛因，淨重三七‧一九公克，亦有法務部調查局00
000000號鑑定通知書在卷可憑。(3)、前揭事實部分，業據證人余秋風於警詢
時、檢察官偵查中及第一、二審法院訊問時證述明確；核與當時在場之戴楊碧華於警
詢時及第一審偵審中，證述之情節相符。又扣案之電子磅秤係上訴人所有，借予另一
證人陳志忠，轉借給戴楊碧華使用，亦據陳志忠於偵查中證述明確。嗣陳志忠於審判
中、余秋風於更二審時均翻異前供，改稱安非他命係與上訴人一起同來之綽號「茂榮
」者寄放。惟其翻異之詞，非但與先前所供不符，且余秋風、戴楊碧華先前並不曾供
述當時另有他人陪同上訴人前來；再經勾稽證人余秋風、戴楊碧華、陳志忠、羅濟淵
等人之證述，所稱扣案之九百四十公克安非他命係綽號「茂榮」者寄放，並不實在。
又該扣案之證物經送請鑑定結果，確為第二級毒品安非他命，驗前毛重九四○公克，
驗後毛重九三九‧九五公克，亦有高雄醫學院附設中和紀念醫院八十九年五月九日編
號Ｉ0000000號檢驗報告單，在卷可資證明。上訴人販入大量之安非他命，配
以電子磅秤，顯欲用以分裝販售，其有營利之意圖甚明。(4)、前揭事實部分，業據
證人王東貴、莊榮田於警詢時證述明確，核與承辦警員何幸雄結證之情節相符。又上
訴人於販賣安非他命時，係以0000000000號呼叫器為聯絡工具，亦據王東
貴、莊榮田供明在卷；證人鄭金桂且供述，0000000000號呼叫器原為其所
有，交予上訴人請其代為銷號，但遭上訴人拿去使用；上訴人也承認自八十七年六月
二日起至同年八月底止，有使用鄭金桂之0000000000號呼叫器，並有中華
電信股份有限公司長途及行動通信分公司帳務處八十九年六月二十日長帳密字第○
三二號函所檢附之用戶明細表在卷可憑。足見王東貴、莊榮田所供，與上訴人之前揭
呼叫器聯絡買賣安非他命事宜，信而有徵，否則王東貴、莊榮田及警方人員，無從知
悉該呼叫器號碼。又王東貴向上訴人購買安非他命施用後，其尿液已驗出毒品反應，
經觀察勒戒後，因無繼續施用傾向，經檢察官為不起訴處分，有台灣屏東地方法院檢
察署八十八年度執字第六八一號王東貴毒品案件執行卷可查。而莊榮田以四萬元向上
訴人販入安非他命後，於轉售予案外人柯采妤時為警查獲，該十三包證物經送請鑑定
結果，確為第二級毒品安非他命，驗後毛重四六‧二三公克，亦有高雄醫學院附設中
和紀念醫院八十七年十二月十五日編號Ｂ0000000號檢驗報告單附於原審法院
九十二年度重上更(三)字第二號案卷內可查（見原審更(一)卷第一九六頁背面、第一九八
頁）。足見上訴人販賣予王東貴、莊榮田之物品，確為安非他命無訛。嗣後王東貴翻
異前供，顯係迴護之詞，不足採信。另莊榮田則於審判中傳拘無著，依刑事訴訟法第
一百五十九條之三第三款規定，其於司法警察調查中所為之陳述，得採為證據（按莊
榮田已於九十二年六月二十八日死亡，經原審法院於九十二年七月十六日以九十二年
度重上更(四)字第四六號刑事判決，改判公訴不受理）。(5)、前揭事實部分，業據上
訴人於警詢時及偵審中坦承不諱，並有海洛因三包、安非他命二包扣案可稽。上開證
物經送請鑑定結果，分別為第一級毒品海洛因，淨重三二‧○四公克；第二級毒品安
非他命，驗前毛重七四‧八八公克，驗後毛重七四‧八三公克，有法務部調查局八十
八年一月二十六日陸字第八八一三二二七○號鑑定通知書；及高雄醫學院附設中和
紀念醫院八十九年五月九日編號Ｉ0000000號檢驗報告單在卷可資證明。上訴
人雖辯稱上開毒品均供自己施用，但其數量甚大，上訴人之收入有限，顯係意圖販賣
營利而販入。(6)、所謂販賣行為，並不以販入之後復行賣出為要件，祇要以營利為目
的，將毒品購入或賣出，有一於此，其犯罪即為完成。上訴人之上開行為，均成立販
賣毒品罪。又毒品危害防制條例於八十七年五月二十日修正公布，上訴人之連續販賣
行為跨越新舊法，應依修正後之毒品危害防制條例處斷。因認上訴人應依想像競合犯
規定，從一重論處連續販賣第一級毒品罪刑，已說明所憑之證據及認定之理由。而以
上訴人嗣後否認犯罪，並辯稱販入毒品供自己施用云云，乃飾卸之詞，不可採信等情
綦詳。(二)、被告以外之人於檢察事務官、司法警察官或司法警察調查中所為之陳述，
與審判中不符時，其先前之陳述具有較可信之特別情況，且為證明犯罪事實存否所必
要者，得為證據，刑事訴訟法第一百五十九條之二定有明文。證人許志忠、王東貴於
司法警察調查中所為之陳述，嗣後於審判中雖均翻異前供，致與審判中不符。但許志
忠與王東貴互不相識，且係於不同之時間，在不同之地點，經不同之警察詢問時，所
為之陳述（前者於八十六年九月二十五日，在屏東縣警察局屏東分局新鐘派出所，由
警察王兆振詢問；後者於八十七年七月二十二日，在高雄市政府警察局偵二隊，由警
察何幸雄詢問），卻均一致指認係上訴人涉案。又許志忠於司法警察調查中供稱，海
洛因係在上訴人所駕駛之車內扣得；核與警員王兆振到庭結證之情節相符，況車內尚
有上訴人所有之現金七十萬元與海洛因放置一起，同時被查獲，足徵係同一人所有之
物。再者，該次查獲之海洛因淨重達三七‧一九公克，價值昂貴，他人豈有隨意棄置
之理，許志忠嗣後改稱，海洛因在車旁之垃圾桶查獲，顯然悖於常理，應認其先前在
司法警察調查中所為之陳述較為可信，得採為證據。另王東貴於司法警察調查中已明
確供述，與上訴人之0000000000號呼叫器聯絡，先後各以三千元之價格，
向上訴人購買安非他命二次。而上訴人確有使用0000000000號呼叫器亦據
上訴人坦承在卷，核與該呼叫器之原所有人鄭金桂供述之情節相符，並有電信公司之
用戶明細表可查。況上訴人亦使用該呼叫器為聯絡工具，販賣安非他命予莊榮田，亦
據莊榮田供明在卷。足見上訴人確有使用該呼叫器，供為販賣安非他命之工具，否則
王東貴等人，無從知悉該呼叫器號碼。再者，上訴人於偵審中亦始終承認，確有交付
安非他命給王東貴二次（見偵字第八二一○號卷第十頁，原審上訴卷第六十七頁、第
七十一頁，原審更(一)卷第一二三頁），僅辯稱未收取價金而已，但上訴人與王東貴並
非親故，亦無特殊交情，豈有連續無償轉讓之理。自應認王東貴先前在司法警察調查
中所為之陳述較為可信，得採為證據。上訴意旨，任意指稱不得採為證據，自非適法
。至於其餘之爭辯，或屬枝節性之問題，或屬單純事實之爭執，均非適法之第三審上
訴理由。上訴意旨徒憑己見，就原判決已說明事項或屬原審採證認事職權之適法行使
，任意指摘為違法，顯與法律規定得為第三審上訴理由之違法情形，不相適合。其上
訴違背法律上之程式，應予駁回。
據上論結，應依刑事訴訟法第三百九十五條前段，判決如主文。
中　　　華　　　民　　　國　　九十三　　年　　　五　　　月　　　六　　　日
                              最高法院刑事第八庭
                                  審判長法官  陳　炳　煌
                                        法官  陳　世　雄
                                        法官  韓　金　秀
                                        法官  吳　信　銘
                                        法官  徐　文　亮
      右正本證明與原本無異
                                              書  記  官
中　　　華　　　民　　　國　　九十三　　年　　　五　　　月　　 十二 　　日
                                                                        Ｋ
